【裁判字號】    98,訴,1498
【裁判日期】    981127
【裁判案由】    損害賠償
【裁判全文】
臺灣臺北地方法院民事判決              98年度訴字第1498號
原      告  丁○○
訴訟代理人  林禮模律師
被      告  乙○○
訴訟代理人  張究安律師
複代理人    劉思顯律師
被      告  甲○○
被      告  丙○○
上列當事人間損害賠償事件，本院於民國98年11月6日言詞辯論
終結，判決如下：
    主  文
被告應連帶給付原告新臺幣肆佰萬元，及自民國九十二年七月十
一日起至清償日止，按年息百分之五計算之利息。
訴訟費用由被告連帶負擔。
本判決於原告以新臺幣壹佰參拾萬元供擔保後，得假執行；被告
如以新臺幣肆佰萬元為原告預供擔保，得免為假執行。
    事實及理由
一、原告起訴主張：被告等人共組詐欺集團，分別扮演女董、女
    秘書、仲介、老千及敗家子角色，並對原告佯稱女董欲讓沉
    迷賭博之「敗家子」受教訓，故提議由原告扮演莊家與老千
    等人共同設局詐賭，與「敗家子」賭博，用以讓敗家子清醒
    ，並合意將詐賭贏來的錢財均分，使原告陷於錯誤而同意擔
    任莊家與「敗家子」進行賭博，嗣因扮演老千之人暗中增置
    或抽掉用以計算輸贏之硬幣或鈕釦，致原告全盤皆輸，以此
    詐得原告新臺幣（下同）400萬元，此情並經本院檢察署檢
    察官以98年度偵字第10891、12155、13495、15077、11081
    號偵查起訴在案，經本院刑事庭以98易字1879號詐欺等案件
    審理中。被告等人共同故意詐欺原告，致原告受有400萬元
    之損害，依民法第184條第1項及第185條之規定，自應負賠
    償之責。又被告等人無法律原因而受領系爭400萬元，並致
    原告受有損害，顯然受有不當得利，依民法第179條之規定
    ，被告亦應返還原告400萬元。另被告乙○○於98年5 月14
    日承諾願與其他被告對原告負損害賠償責任，爰依被告願負
    損害賠償責任之承諾及民法第184條第1項前段、第185條、
    第179條之規定，提起本件訴訟，並聲明：被告應連帶給付
    原告400萬元，及自民國92年7月11日起至清償日止，按年息
    5%計算之利息，並願供擔保宣告假執行。
二、被告抗辯：
    被告甲○○、丙○○對原告主張事實不爭執，亦未提出書狀
    作何聲明或陳述。
    被告乙○○抗辯：本件原告亦參與被告等人之賭局，共同要
    設局詐騙扮演「敗家子」之人，原告並擔任賭局之莊家，提
    供賭金，且與被告等人約定要如何分配詐賭後取得之金額，
    故原告對自己損害之發生及擴大與有過失，依民法第217條
    規定應減輕賠償金額。本案發生在92年間，侵權行為部分已
    罹於時效。又原告之400萬元是賭金，且因賭輸而支付400萬
    元，依民法第180條第1項第4款規定，原告因不法原因而為
    給付，且不法原因存在於兩造，原告請求返還400萬元及利
    息，於法無據。並聲明：原告之訴駁回，如受不利判決，願
    供擔保請准宣告免為假執行。
三、兩造不爭執之事項：
  (一)被告乙○○、甲○○、丙○○與其他訴外人連明亮等6 人共
    組詐欺集團，由詐欺集團成員分別扮演女董、女秘書、仲介
    、老千及敗家子等角色，以設局詐賭之詐欺手法詐騙原告40
    0 萬元之不法行為，業經本院檢察署於98年7 月9 日分別以
    98年度偵字第10891號、第12155號、第13495號、第15077號
    及第16081號偵查終結提起公訴，經本院刑事庭98易字1879
    號詐欺等案件簡股審理中，有本院檢察署98年偵字第10891
    號、第12155號、第13495號、第15077號及第16 081號偵查
    終結起訴書（原證物1）在卷可證。
  (二)被告林文彬曾於98年5 月14日簽立同意書：「本人乙○○（
    41 年8月20日生，統號Ｚ000000000）坦承與甲○○（台北地
    方法院收押）、丙○○（台北地方法院收押）等人，以佯稱
    訂製鋁門窗為由，於92年7 月11日在台北市○○○路○ 段
    201 號「遠東飯店」，設局詐騙原告400 萬元。本人乙○○
    願與其他共犯對丁○○（即原告）負賠償責任。」。有同意
    書為證（原證物2） 。
  (三)原告本身也有參與被告等人之賭局，共同要設局詐騙扮演敗
    家子之人，原告並擔任賭局之莊家，提供賭金，且與被告等
    人約定將詐取所得的金額百分之五為公益捐款，其餘作為七
    份分給參與者。
三、兩造爭執之事項：
  (一)被告等是否對原告構成侵權行為致原告受有損害？原告依民
    法第184 條第1 項、民法第185 條之規定請求被告連帶負賠
    償責任是否有理由？
  (二)原告參與賭局，共同設局詐騙扮演敗家子之行為，是否對於
    損害的發生與有過失？
  (三)原告侵權行為損害賠償請求權是否已經罹於時效？
  (四)原告依據民法第179 條之規定，請求被告等返還所受之不當
    利益，是否有理由？原告是否因不法原因而為給付？依民法
    180條第1項第4款規定，不得請求被告返還？
四、得心證之理由：
  (一)被告等對原告構成侵權行為致原告受有損害，原告得依民法
    第184條第1項、民法第185條之規定請求被告連帶負賠償責
    任
    原告主張被告等以設局詐賭之詐欺手法詐騙原告400萬元之
    不法行為，業經本院檢察署以98年度偵字第108 91號、第12
    155號、第13495號、第15077號及第16081號偵查終結提起公
    訴，經本院刑事庭98易字1879號詐欺等案件審理中，有本院
    檢察署起訴書可稽，被告等對共同詐騙原告事實亦不爭執，
    堪信為真。按故意不法侵害他人之權利者，負損害賠償責任
    。故意以背於善良風俗之方法，加損害於他人者亦同；數人
    共同不法侵害他人之權利者，連帶負損害賠償責任﹔不能知
    其中孰為加害人者，亦同。造意人及幫助人，視為共同行為
    人。民法第184條第1項、第185條分別定有明文。被告等共
    同以設局詐賭之詐欺手法詐欺原告，不法侵害原告之意思自
    由及財產權，自應依上開規定賠償原告之損失。
  (二)原告參與賭局之行為，對於損害的發生並無與有過失
    民法第217條第1項規定：「損害之發生或擴大，被害人與有
    過失者，法院得減輕賠償金額，或免除之。」，是就損害之
    發生或擴大，被害人具有過失，復與加害人之過失為共同原
    因，且被害人之過失與損害之發生或擴大具有相當因果關係
    ，倘不具該等要件，殊難認被害人與有過失。本件原告遭被
    告等以設局詐賭不法行為而陷於錯誤，致交付現款400萬元
    而受有損害，原告係被告積極不法行為之被害人，難認原告
    有任何過失之情。被告辯稱原告與有過失，應減輕被告賠償
    之金額云云，要不可取。
  (三)原告侵權行為損害賠償請求權尚未罹於時效
    按因侵權行為所生之損害賠償請求權，自請求權人知有損害
    及賠償義務人時起，二年間不行使而消滅，所謂知有損害及
    賠償義務人，係指明知而言，如當事人間就知之時間有所爭
    執，應由賠償義務人就請求權人知悉在前之事實，負舉証責
    任。查原告於92年7月10日遭被告詐騙後，於翌日向警方報
    案，於警訊中陳述遭自稱金先生、陳玉梅、黃春福、林董等
    人詐騙，有大安分局安和派出所92年7月12日偵訊筆錄可稽
    ，被告等既以化名詐騙，難認原告於當時已明知係被告等人
    施行詐欺。嗣原告因警方破獲詐騙集團，於97年10月21日前
    往警局應訊，始知上情，則迄至原告於98年8月4日提起本訴
    訟時止，侵權行為損害賠償請求權尚未罹於二年時效期間。
  (四)被告應連帶對原告負侵權行為損害賠償之責，業經認定如上
    所述。職是，原列爭點之(四)部分，自無贅予論述之必要，附
    此指明。從而，原告依侵權行為之法律關係，提起本訴，聲
    明請求被告連帶給付原告400萬元，及自92年7月11日起至清
    償日止，按年息5%計算之利息，為有理由，應予准許。兩造
    陳明願供擔保請為宣告假執行或免為假執行，經核均與規定
    相符，爰分別酌定相當之擔保金額予以宣告。
五、結論：原告之訴為有理由，依民事訴訟法第85條第2項、第
    390條第2項、第392條第2項，判決如主文。
中    華    民    國    98    年    11    月    27    日
                  民事第一庭    法  官  熊志強
以上正本係照原本作成
如對本判決上訴，須於判決送達後20日內向本院提出上訴狀
中    華    民    國    98    年    11    月    27    日
                                書記官  謝盈敏

司法院資訊處製作；財團法人民間司法改革基金會備份。
